臺灣桃園地方法院刑事判決　　　　　　　95年度交易字第14號
公　訴　人　臺灣桃園地方法院檢察署檢察官
被　　　告　甲○○
　　　　　　　　　　2樓之1
上列被告因過失傷害案件，經檢察官提起公訴（94年度偵字第14
497 號），本院判決如下：
    主  文
甲○○從事業務之人，因業務上之過失傷害人，處有期徒刑參月
，如易科罰金，以參佰元（即新臺幣玖佰元）折算壹日。
    事  實
一、甲○○為姐妹遊覽汽車股份有限公司之司機，係從事駕駛業
    務之人。甲○○於民國94年7 月8 日下午3 時40分許，駕駛
    車牌號碼5335－KQ號自小客車，沿桃園縣八德市○○○街往
    和平路方向之外側車道行駛，行經桃園縣八德市○○○街與
    和成路路口時，本應注意汽車行駛時，駕駛人應注意車前狀
    況，並隨時採取必要之安全措施，而依當時氣候晴、日間自
    然光線、柏油路面乾燥無缺陷或障礙物，視距良好等情形，
    並無不能注意之情事，竟疏未注意車前狀況，適逢乙○○（
    原名李建成）騎乘車牌號碼RIV －66 8號輕型機車自福德一
    街對向車道駛來而行經該路口欲左轉進入和成路，亦未注意
    左轉車應讓直行車先行，致與甲○○駕駛之5335－KQ號自小
    客車左前方保險桿與乙○○騎乘之RIV －668 號機車右側發
    生碰撞，乙○○因此受有右小腿及足部挫傷、肌炎等傷害及
    疑似腦震盪併記憶喪失。甲○○於肇事後，即停留在現場，
    待處理警員前來現場時，向警員坦承為肇事人，進而接受裁
    判。
二、案經被害人乙○○（原名李建成）訴由桃園縣政府警察局八
    德分局報請臺灣桃園地方法院檢察署檢察官偵查起訴。
    理  由
一、證人乙○○（原名李建成）於本案警詢時所為之證言、證人
    乙○○、王淑幼、許虓於偵查中之證言（經具結）雖屬審判
    外之陳述，惟按當事人、代理人或辯護人於法院調查證據時
    ，知有第159 條第1 項不得為證據之情形，而未於言詞辯論
    終結前聲明異議者，視為有前項之同意，刑事訴訟法第159
    條之5 第2 項定有明文。是上開證人於警詢、偵查中所為之
    證詞未經公訴人及被告於本院言詞辯論終結前聲明異議，並
    經本院審酌上開證詞認為適當，自均得採為證據。
二、訊據被告甲○○於本院審理中對於在上開時、地駕駛5335－
    KQ號自用小客車與告訴人乙○○（原名李建成）騎乘之RIV
    －668 號輕型機車發生撞擊等情均坦承不諱，惟辯稱：伊當
    時通過福德一街與和成路口時，伊方向是綠燈，當時告訴人
    乙○○從伊左方闖越紅燈，自伊左方要待轉之車陣中竄出才
    會撞到伊的自小客車，伊沒有過失云云。經查：
  (一)被告於94年7 月8 日下午3 時40分許，駕駛車牌號碼5335－
    KQ號自小客車，沿桃園縣八德市○○○街往和平路方向行駛
    ，行經桃園縣八德市○○○街與和成路路口時，與行經該路
    口欲前往和成路騎乘車牌號碼RIV －668 號輕型機車之乙○
    ○發生車禍等情，業經被告所坦承不諱，此部分亦與告訴人
    於警詢、偵查中及本院審理中所述相合（偵卷第9 、10、28
    頁、本院卷第94頁），並有桃園縣政府警察局八德分局道路
    交通事故現場圖、道路交通事故調查報告表（一）、（二）
    各1 份及現場照片20張在卷可稽（偵卷第21至24頁、第51至
    54頁），而告訴人因此車禍發生，受有右小腿及足部挫傷、
    肌炎等傷害及疑似腦震盪併記憶喪失，有告訴人於94年7 月
    9 日前往敏盛綜合醫院就診後，敏盛綜合醫院所出具之診斷
    證明書1 紙在卷可按（偵卷第20頁），足認被告確實有於上
    開時、地駕駛5335－KQ號自小客車與告訴人所騎乘之RIV －
    668 號輕型機車發生撞擊，告訴人受有右小腿及足部挫傷、
    肌炎等傷害及疑似腦震盪併記憶喪失之事實明確。至於被告
    辯稱：告訴人係闖越紅燈，伊來不及閃避云云，雖證人即當
    時乘坐被告車輛之王淑幼於本院審理中證稱：當時被告機車
    突然從伊車子左邊要待轉之車陣中跑出來，看到的時候已經
    來不及煞車等語（偵卷第46、47頁、本院卷第98至100 頁）
    、證人即當時在被告右側和成路上等停紅燈之車主許虓於偵
    查及本院審理中證稱：當時伊開車在和成路上等停福德一街
    與和成路口之紅燈與被告是交叉方向，案發前伊與同事聊天
    ，伊聽到煞車聲後才看到一臺機車與被告的車相撞，機車騎
    士彈出去，被告車子滑行一陣子後就停住，車禍正好發生在
    伊正前方，但伊沒有看得很清楚，伊認為機車是闖紅燈等語
    （本院卷第114 至120 頁），惟告訴人迭於警詢、偵查及本
    院審理中均證稱：伊當時係從和平路行至福德一街，在福德
    一街與和成路口欲左轉到和成路，伊並沒有闖紅燈等語（偵
    卷第9 、10、28頁、本院卷第94頁），且依證人王淑幼、許
    虓所述，證人王淑幼係見告訴人機車自車陣中駛來後才發現
    告訴人之機車；證人許虓係聽被告車輛與告訴人機車發生碰
    撞後始目擊該車禍，均未知告訴人於車禍發生前之行車方向
    ，告訴人所述其係從和平路行至福德一街，在福德一街與和
    成路口欲左轉到和成路一節自堪以採信；而被告與告訴人之
    行車方向既係對向關係，該路段並無設置機車待轉區號誌，
    福德一街左轉至和成路亦未設有專用號誌或左轉交通標誌，
    經桃園縣政府警察局八德分局至案發地點查訪無誤，有桃園
    縣政府八德分局95年4 月25日德警分刑字第0953018001號函
    暨所附照片10張可參（本院卷第36至41頁），案發當時被告
    與告訴人之號誌均為綠燈，被告係往和平路方向直行福德一
    街，而告訴人則係自被告對向之福德一街車道駛來至該交岔
    路口時欲左轉和成路無訛，並非如被告所述告訴人係闖越紅
    燈云云。再者，按汽車行駛時，駕駛人應注意車前狀況及兩
    車併行之間隔，並隨時採取必要之安全措施，被告行為時之
    道路交通安全規則第94條第3 項定有明文，被告駕車依法負
    有上開注意義務，而事發當時天候晴朗，日間自然光線，柏
    油路面乾燥無缺陷或障礙物，視距良好，有上開道路交通事
    故調查報告表可參，並無不能注意之情事，且依上開現場照
    片觀之，福德一街與和成路口道路廣闊，縱使被告左側車道
    有欲左轉或迴轉之車輛等停，告訴人自被告左前方駛來，需
    通過數個車道始能行至被告所行駛之外側車道，亦不可能瞬
    間自被告左前方駛來，被告如稍加留意自得以注意該路口可
    能有左轉車輛駛來之情形，而被告竟疏未注意車前狀況，於
    通過福德一街與和成路口時貿然前行，致生本件車禍，被告
    顯有過失；被告另辯稱：告訴人突然駛來，伊沒有過失云云
    ，查被告當時係欲通過福德一街與和成路口之直行車，告訴
    人係行經同一路口之左轉車輛，雖應讓被告之直行車先行卻
    疏未注意及此，而對此車禍發生亦有過失，惟於過失傷害案
    件中，縱使告訴人於車禍之發生亦有過失，僅係審酌被告過
    失程度之量刑上參考及民事損害賠償過失相抵之問題，非謂
    告訴人於車禍發生有所過失，被告即毋庸負擔任何刑事責任
    ，故上開被告所辯，亦難因此認定被告無罪。又告訴人既係
    因本件車禍而受有傷害，被告之過失行為與告訴人所受之傷
    害間復有相當因果關係，是被告自應負過失傷害之責。
三、(一)按行為後法律有變更者，適用行為時之法律，但行為後之
    法律有利於行為人者，適用最有利於行為人之法律，95年7
    月1 日修正施行後之刑法第2 條第1 項定有明文。刑法修正
    之比較新舊法，應就罪刑有關之共犯、未遂犯、想像競合犯
    、牽連犯、連續犯、結合犯，以及累犯加重、自首減輕暨其
    他法定加減原因（如身分加減）與加減例等一切情形，綜其
    全部罪刑之結果而為比較，最高法院95年5 月23日95年度第
    8 次刑庭會議決議可資參照。被告行為後，關於刑法第284
    條第2 項前段之罪，其法定罰金刑最低度部分，由修正前刑
    法第33條第5 款規定為銀元1 元以上，依罰金罰鍰提高標準
    條例第1 條前段提高為2 倍（提高後折算為新臺幣6 元），
    修正後刑法第33條第5 款則修正為新臺幣1000元以上，以百
    元計算之，屬科刑規範事項之變更；又被告行為後，刑法第
    62條關於自首減輕其刑之規定，原規定為必減輕其刑，修正
    為得減輕其刑，亦屬科刑規範事項之變更；經綜合與本件論
    罪科刑有關之一切情形加以比較，修正後之新法對被告並無
    較為有利，應以被告行為時即修正前之刑法為適用依據。而
    被告行為後，刑法施行法於95年6 月14日增訂第1 條之1 規
    定「中華民國九十四年一月七日刑法修正施行後，刑法分則
    編所定罰金之貨幣單位為新臺幣。九十四年一月七日刑法修
    正時，刑法分則編未修正之條文定有罰金者，自九十四年一
    月七日刑法修正施行後，就其所定數額提高為三十倍。但七
    十二年六月二十六日至九十四年一月七日新增或修正之條文
    ，就其所定數額提高為三倍。」，於95年7 月1 日生效施行
    ，刑法第284 條第2 項前段之罪定有罰金刑，但未於94年1
    月7 日修正，自應於95年7 月1 日刑法修正施行後，分別就
    其所定數額提高30倍，與被告行為時之罰金罰鍰提高標準條
    例第1 條前段、現行法規所定貨幣單位折算新臺幣標準第2
    條之折算結果相較，罰金刑貨幣單位雖有「銀元」、「新臺
    幣」之更異，惟適用結果之罰金額度則無二致，並無利或不
    利之變更，自不生新舊法之比較問題，應逕行適用刑法施行
    法第1 條之1 規定（臺灣高等法院暨所屬法院95年法律座談
    會刑事類提案第16號內容可資參照）。(二)被告甲○○於肇事
    當時，職業為姐妹遊覽汽車股份有限公司之司機，係從事駕
    駛業務之人，業經被告於本院審理中供述明確，自屬刑法上
    所謂從事駕車為業務之人，是核被告所為，係犯刑法第284
    條第2 項前段之業務過失傷害罪。公訴意旨認被告係犯同法
    第284 條第1 項前段之過失傷害罪，尚有未洽，惟其基本事
    實同一，本院自應予以審理，並變更其起訴法條。被告於肇
    事後即停留於現場向到場處理警員表明為駕駛人，並進而接
    受裁判等情，業經被告供述甚明，並有桃園縣政府警察局道
    路交通事故肇事人自首情形紀錄表1 紙可參，被告應依修正
    前刑法第62條前段規定減輕其刑。爰審酌被告於本件車禍發
    生之過失程度、告訴人受傷之程度、被告犯後態度、尚未與
    告訴人達成和解，暨被告平日素行、生活狀況、智識程度等
    一切情狀，認公訴人求處被告有期徒刑4 月略重，而量處如
    主文所示之刑；又被告行為後，刑法第41條第1 項業於94年
    1 月7 日修正為「犯最重本刑為五年以下有期徒刑以下之刑
    之罪，而受六個月以下有期徒刑或拘役之宣告者，得以新臺
    幣一千元、二千元或三千元折算一日，易科罰金。但確因不
    執行所宣告之刑，難收矯正之效，或難以維持法秩序者，不
    在此限。」，於94年2 月2 日公布，95年7 月1 日生效，且
    罰金罰鍰提高標準條例第2 條業已於95年4 月28日修正刪除
    ，並於95年7 月1 日生效，其修正之結果已將修正前之銀元
    100 元、200 元、300 元修正為新臺幣1000元、2000元、30
    00元，此項修正亦屬科刑規範事項之變更，經比較修正前後
    易科罰金之規定，自以修正前刑法之規定較有利於被告，爰
    依修正前刑法第41條第1 項前段規定併諭知易科罰金之折算
    標準，以資懲儆。
據上論斷，應依刑事訴訟第299 條第1 項前段、第300 條，95年
7 月1 日修正施行後刑法第2 條第1 項前段、刑法第284 條第2
項前段、95年7 月1 日修正施行前刑法第62條前段、第41條第1
項前段，刑法施行法第1 條之1 第1 項、第2 項前段、修正施行
前罰金罰鍰提高標準條例第2 條，判決如主文。
本案經檢察官徐文豪到庭執行職務。
中　　華　　民　　國　　96　　年　　1 　　月　　26　　日
                  臺灣桃園地方法院刑事第四庭
                      審判長法  官    黃斯偉
                            法  官    張淑華
                            法  官    蘇昭蓉
以上正本證明與原本無異。
如不服本判決，應於送達後10日內，向本院提出上訴狀。
                            書記官　  韓若玉
中　　華　　民　　國　　96　　年　　1 　　月　　26　　日
